【裁判字號】    89,判,3131
【裁判日期】    891109
【裁判案由】    營利事業所得稅
【裁判全文】
最  高  行  政  法  院  判  決                  八十九年度判字第三一三一號
    原      告  良將空調工程有限公司
    代  表  人  甲○○
    被      告  財政部高雄市國稅局
    代  表  人  鄭宗典
右當事人間因營利事業所得稅事件，原告不服行政院中華民國八十八年二月十九日台
八十八訴第二九二○五號再訴願決定，提起行政訴訟。本院判決如左︰
    主  文
原告之訴駁回。
訴訟費用由原告負擔。
    事  實
緣原告辦理民國八十四年度營利事業所得稅結算申報時，原列報修繕費之營業支出新
台幣（下同）三、五八○、八一七元，經被告初查，以其中一、五九七、八二四元為
耗財之支出，乃由原告出具說明書，同意將該筆支出自營業費用項下轉列營業成本項
下，被告雖核定原告當年度之修繕費支出為一、九八二、九九三元。但就原告前開一
、五九七、八二四元成本支出之申報，則不予採信，改依財政部所頒「同業毛利率標
準」來核定，而將前開一、五九七、八二四元之成本支出予以全數剔除，原告對此一
、五九七、八二四元成本支出項目遭剔除部分不服，申經復查結果，未准變更，提起
訴願、再訴願，均遭決定駁回，遂提起行政訴訟。茲摘兩造訴辯意旨如次：
原告起訴意旨略謂︰按財政部六十五年一月二十六日台財稅字第三○五○七號函釋，
略謂「．．．取其載有服務之客戶姓名（並簽章）、地址、日期、機種品名及購買日
期，保證期間與更換零件種類、數量等免費服務證明，按費用列帳」。而上揭有關證
明免費服務之證明文據，原告曾已提供查核，而被告以其中「旭進」、「英盛」、「
德興」、「晴詮」等剛購買即保養，清洗管路，另有「志成」、「郭大」、「強茂」
、「仲鼎」等已逾保固期間等事項，而推定所提示之保固維修記錄不足以證明系爭金
額係保固期間免費修繕費用，顯屬矛盾，既認有剛購買即保養維修及逾保固期之維修
事實，則其相關之維修費則屬是否為八十四年度期間應否負擔之費用，而非以此而否
定系爭維修費用，且除前揭尚有爭議之客戶外，其餘客戶之維修費，被告並無異議，
亦一併予以否准認列，被告之論定顯屬違誤。另原告原所提供之保固維修記錄表，其
以鉛筆註記銷售日期，其目的係為便於與原開立銷售發票勾稽。又原告初查時同意將
屬營業費用中免費修繕費中一、五九七、八二四元轉列營業成本，係表達位置之移位
而已，並非屬於工程成本之一，因既屬當期費用其對損益之結果並無影響，且查核準
則第六條第二項略謂「．．．經就營業收入淨額按同業利潤標準核定其所得額者．．
．」。而同業毛利率係前揭同業利潤標準內之一環，其須以營業收入為基礎來乘算已
無庸置疑，而系爭免費維修費用係無相對應之營業收入，而被告以同業毛利率核算原
告之營業成本，致系爭之免費維修費，遭全數剔除，其非但有違查核準則第六條之意
旨，亦難謂公平，為此請求撤銷原處分及一再訴願決定等語。
被告答辯意旨略謂︰按「營利事業之費用與損失，應視其性質分為營業費用（如銷售
管理費用）與營業成本（如製造費用），分別審定並轉正。」「電氣廠商等銷售貨品
在保證服務期間內免費為客戶更換零件，應免開統一發票並免繳營業稅。惟應取具載
有服務之客戶姓名（並簽章）、地址、日期、機種品名及購買日期、保證期間，與更
換零件種類、數量等免費服務證明，按費用列帳，以供查核。」分別為營利事業所得
稅查核準則第六十條暨財政部六十五年一月二十六日台財稅字第三○五○七號函所明
定。原告本期列報修繕費三、五八○、八一七元，本局原核定以其中一、五九七、八
二四元，核屬成本之耗料，並經原告八十六年三月三日出具說明書同意轉列營業成本
認列，其餘一、九八二、九九三元准予認列；復查時原告主張其係承包空調工程及銷
售空調設備之廠商，對於客戶均有保證期間內之免費維修，此為一般常情，且維修時
均有維修記錄及取有合法憑證，且經提示保固維修憑證，修繕費分類帳、銷售合約、
保固維修紀錄表、保固服務單等可供查核，系爭修繕費確屬八十四年度應負擔之費用
云云；惟查；(1)原告本期帳載申報修繕費三、五八○、八一七元，原核定係依據原告
八十六年三月三日出具之說明書轉列工程成本一、五九七、八二四元，核定修繕費一
、九八二、九九三元，並未否定原告有保固期間修繕費之事實。(2)所提示之保固維修
記錄表，並未載明機種品名、購買日期、保固期間，且就其復查時以鉛筆所註記之購
買日期查核結果，有如「旭晉」、「英盛」、「德興」、「晴詮」等剛購買隨即保養
、管路清洗等之不合理現象，亦有如「志成」、「郭大」、「強茂」、「仲鼎」等已
逾保固期間者，顯示所提示之保固維修記錄不足以證明系爭修繕費係保固期間免費修
繕費用，核與前揭財政部六十五年台財稅第三○五○七號函釋不符。(3)又原告八十六
年十月十三日補充說明書，主張系爭保固維修耗材因每件金額不大，且係供免費服務
之保固維修費用，而非供買賣用，故應免按成本材料存貨採永續盤存制之帳務處理，
而採直接列報費用方式處理，並自稱年終未耗材料亦未加以盤存轉列並申報，另原告
復自稱期初使用之維修材料中有小部分係上期餘留者等語，則無法與保固維修記錄查
核勾稽，以正確計算耗用之修繕材料成本。綜上所述；系爭維修費之耗用材料，與前
揭法令按費用列帳之規定不符，被告依原告書立之說明書將耗用材料一、五九七、八
二四元核轉成本認列，並核定修繕費一、九八二、九九三元，應無不妥。另原告主張
，不論系爭修繕費係列於營業費用項下或營業成本項下，均應認屬當期費用，況保固
維修係免費服務，並無相對應之收益，應與工程、買賣等有收益之相對應成本費用分
離，而同業利潤標準毛利率係有收益方能適用，若無收益而予適用則等於全數否定系
爭修繕費，難謂公平合理乙節，查原告嗣後提示之保固維修紀錄表並未載明服務之客
戶地址、機種品名、保固期間，雖有註明客戶姓名，惟為簡略註記而無完整簽章，且
未提供銷售資料以供查對，亦難勾稽查核其確係服務客戶之保固維修費用，被告核轉
營業成本認列，尚無不當。綜上所述，原告之訴為無理由，請判決駁回等語。
    理  由
按「營利事業之費用與損失，應視其性質分為營業費用（如銷售、管理費用）與營業
成本（如製造費用），分別審定並轉正」，為行為時營利事業所得稅查核準則第六十
條前段所明定。又「廠商保證免費服務期間所須之費用准按費用列帳電氣廠商等銷售
貨品在保證服務期間內免費為客戶更換零件，應免開統一發票並免繳營業稅。惟應取
具載有服務之客戶姓名（並簽章）、地址、日期、機種品名及購買日期、保證期間，
與更換零件種類、數量等免費服務證明，按費用列帳，以供查核。」復為財政部六十
五年一月二十六日臺財稅第三○五○七號函所釋示。本件原告辦理八十四年度營利事
業所得稅結算申報時，原列報修繕費之營業支出新台幣（下同）三、五八○、八一七
元，因其中一、五九七、八二四元為耗財之支出，應屬營業成本項目，經被告初查時
予以指明，原告乃出具說明書，同意將該筆支出自營業費用項下轉列營業成本項下，
扣除後之餘額一、九八二、九九三元則經被告核定為原告當年度之修繕費用支出。但
列為營業成本支出項下之一、五九七、八二四元部分，被告則以原告所提示之保固修
記錄表，並未載明機種品名、購買日期、保固期間，且就其復查時以鉛筆所註記之購
買日期查核結果，有剛購買隨即保養，管路清洗等不合理現象，亦有已逾保固期間者
，故原告所提示之保固維修記錄表並不足以證明系爭修繕費係保固期間免費修繕成本
，故認與前開財政部六十五年一月二十六日臺財稅第三○五○七號函示之情事不符，
且原告自承：「未對存貨採永續盤存制之帳務處理，年終時對未耗之維修材料，亦未
加以盤存轉列，以致期初使用之維修材料有小部分係上期餘留者，而本期購入之維修
材料至期末為止，一樣也有部分尚未耗用」等情，致使被告無法與保固維修記錄查核
勾稽，而正確計算耗用之修繕材料成本，因此將前開一、五九七、八二四元之成本支
出予以全數剔除，改按財政部所頒「同業毛利率標準」來核定原告八十四年度之營業
成本支出。原告對此筆一、五九七、八二四元申報之成本支出遭剔除部分不服，循序
提起行政爭訟，主張：一、被告既然承認一、九八二、九九三元之修繕費用支出，卻
又否准系爭一、五九七、八二四元之耗材部分成本支出，二者顯然相矛盾。二、即使
原告提示之保固維修記錄中有部分是剛購買隨即進行保養與管路清洗或等已逾保固期
間仍予維修之情形，但其餘客戶之維修費，被告並無爭執，卻一併予剔除，有違日常
經驗法則。三、營利事業所得稅查核準則第六條第二項規定「營利事業所得稅結算申
報案件，納稅義務人未提示有關各種證明所得額之帳簿文據，經就營業收入淨額按同
業利潤標準核定其所得額者．．．」，同業毛利率為同業利潤標準內之一環，須以營
業收入為基礎來乘算，而免費維修費用既無相對應之營業收入，則被告以同業毛利率
來核算原告之營業成本，使系爭之免費維修費全數遭剔除，有違營利事業所得稅查核
準則第六條第二項相關規定之精神。四、原告在保固維修記錄表中以鉛筆註記銷售日
期，其目的係為便於與原開立之發票勾稽云云。惟查：一、依卷附之保固維修記錄表
所載，原告為客戶所提供之免費保養維修，其中「旭進」、「英盛」、「德興」、「
晴詮」等客戶係剛購買即保養。而「志成」、「郭大」、「強茂」、「仲鼎」等客戶
則是在已逾保固期間後才給予免費之維修，則原告此等單據上之記載，衡之日常經驗
法則，自屬可疑，被告憑此認為此部分單據無法查核自屬有據。二、又原告提供之保
固維修記錄表上並未載明服務之客戶地址、機種名稱、保固期間等事項。雖有註明客
戶姓名，但也無完整簽章，且僅以鉛筆註記銷售日期，核與前開財政部六十五年一月
二十六日臺財稅第三○五○七號函所釋示之要件不符，加上原告又自承：「其未對維
修材料為盤存轉列之作業」等情，顯然本件維修耗材之使用事後無從從庫存來進行查
核，則被告認為保固維修記錄無法進行查核勾稽，亦屬合理。三、至於原告所言，「
為何對相同客戶之免費維修事項，費用部分准予列為營業費用，而耗材部分卻不准列
為營業成本」一節，則因費用支出與耗材成本支出分屬不同之支出項目，均須核實認
定，應各別判定之，故原告此部分之主張並非可採。四、且原告提出之保固維修記錄
表上既然有未載明服務之客戶地址、機種名稱、保固期間等項目，也無完整簽章，被
告仍不能將其中原告認為無爭議之部分單獨列為成本支出，何況本件原告主張單獨列
為成本支出之金額是否會比按「同業毛利率標準」計算之金額為低，亦未見原告提出
任何說明，自難予以斟酌。五、營利事業所得稅查核準則第六條第二項規定，營利事
業所得稅之納稅義務人未提示有關各種證明所得額之帳簿文據時，稅捐稽徵機關可以
納稅義務人之營業收入淨額，依同業利潤標準來核定納稅義務人之所得額。核與本案
之情形正相符合，原告主張：「被告以同業毛利率來核算原告之營業成本，使系爭之
免費維修費全數遭剔除，有違營利事業所得稅查核準則第六條第二項規定之精神」云
云，核無足採。六、從而被告以該一、五九七、八二四元之耗料成本支出部分，無法
證明為保固期間免費修繕之成本支出，且與前開財政部六十五年一月二十六日臺財稅
第三○五○七號函示之要件不符，將該成本支出部分予以全數剔除，改按財政部所頒
「同業毛利率標準」來核定原告八十四年度之營業成本支出。揆諸首揭規定及說明，
洵無違誤，一再訴願決定遞予維持，俱無不合，原告起訴意旨，難謂為有理由，應予
駁回。
據上論結，本件原告之訴為無理由，爰依行政訴訟法施行法第二條、行政訴訟法第九
十八條第三項前段，判決如主文。
中    華    民    國     八十九      年     十一     月       九        日
                    最 高 行 政 法 院  第 二 庭
                                審 判 長 法  官      陳  石  獅
                                         法  官      吳  錦  龍
                                         法  官      彭  鳳  至
                                         法  官      高  啟  燦
                                         法  官      黃  合  文
右  正  本  證  明  與  原  本  無  異
                                         法院書記官  陳  佩  玲
中    華    民    國     八十九      年     十一     月      十三       日


司法院資訊處製作；財團法人民間司法改革基金會備份。
